【裁判字號】    91,重上更(四),87
【裁判日期】    920528
【裁判案由】    殺人等
【裁判全文】
臺灣高等法院高雄分院刑事判決                九十一年度重上更(四)字第八七號
    上  訴  人                                                            
    即  被  告  劉正峰
    選任辯護人  楊昌禧律師                                                
                唐小菁律師                                                
右上訴人因殺人等案件，不服臺灣高雄地方法院八十七年度重訴字第四一號中華民國
八十八年十一月十九日第一審判決（起訴案號：臺灣高雄地方法院檢察署八十七年度
偵字第二一四九五、二一七二０、二三四八六號），提起上訴，判決後，經最高法院
第四次發回更審，本院判決如左：                                            
    主  文                                                                
原判決關於庚○○殺人、損壞遺棄林玉梅屍體部分暨其定應執行刑撤銷。          
庚○○共同殺人（吳如萍），處死刑，褫奪公權終身；又共同殺人（林玉梅），處死
刑，褫奪公權終身；又共同損壞、遺棄屍體（林玉梅），處有期徒刑參年，空寶特瓶
（已變形）貳個，均沒收。應執行死刑，褫奪公權終身，空寶特瓶（已變形）貳個，
均沒收。                                                                  
    事  實                                                                
一、緣庚○○於民國（下同）八十七年一月六日凌晨二時許，駕駛車牌ＹＵ－二七九
    號營業小客車，自高雄縣旗山鎮空車返回岡山火車站排班營業，途經高雄縣燕巢
    鄉安招村岡燕路可口可樂公司附近，因險些撞及路旁行人吳如萍，遭吳如萍辱
    ，而心生憤恨，遂於返回岡山火車站排班時，將上情告知同在上址排班之計程車
    司機丙○○（同案被告之一，業經一審法院判處罪刑確定），二人乃基於妨害自
    由之犯意聯絡，由庚○○駕駛上述營業小客車，搭載丙○○，沿途折返尋找吳如
    萍，於是日凌晨三時許，在高雄縣燕巢鄉岡燕路安招國小東側約一百公尺處，發
    現吳如萍，二人下車強將吳如萍押上車後座，由庚○○留於後座看管，改由丙○
    ○駕駛，載往小岡山山下某產業道路上，而剝奪其行動自由，並臨時路邊停車，
    將吳如萍拖出車外，共同加以拳毆一頓，再改由庚○○駕車，丙○○坐於後座看
    管吳女，再押往高雄縣橋頭鄉○○村○○路○○○○號庚○○之舊宅內，持續加
    以毆打後，將吳如萍拘禁於房間內，並用衛生衣將吳女手腳綑綁，以防脫逃，而
    剝奪其行動自由（以上傷害犯行均未據告訴及起訴，又其私行拘禁吳如萍部分，
    經本院更一審判處罪刑後，業經最高法院駁回其上訴確定）。拘禁期間，庚○○
    駕車外出，載其同居女友丁○○下班，吃完早餐後（約上午六時多），返回高雄
    縣岡山鎮○○○街○○○巷○○○號其與丁○○租住處，再將車開回高雄縣橋頭
    鄉鐵道北路七四號住處停放，改騎機車再返回上開舊宅，途中丙○○撥打其行動
    電話，告知其所有皮包可能掉落在強押吳如萍上車之現場，庚○○乃先折返該處
    找尋未獲，旋於是日上午七時餘返回庚○○舊宅。同日上午八時許，庚○○因懷
    疑吳如萍已記下其車號，竟另萌與丙○○共同殺人滅口之犯意聯絡，由庚○○自
    機車上取出童軍繩一條，勒住吳如萍之脖子，反背由丙○○拉住吳如萍雙腳，丙
    ○○見庚○○手酸力道不足，乃拉住童軍繩另一端，二人合力勒住吳如萍脖子，
    直至吳如萍氣絕始行罷手。其後，合力共同將吳女屍體暫抬至屋外走廊，以報紙
    覆蓋後，一同騎機車離去，並將童軍繩丟棄於途中甘蔗園，迄至是日下午五時許
    ，二人以電話聯絡後，又另萌共同損壞、遺棄屍體之犯意聯絡，由庚○○騎上述
    機車，後載丙○○外出，沿途尋找焚屍地點，經勘查地形後，認高雄縣路竹鄉北
    嶺村台糖農場產業道路高分幹一五電桿二公尺處，適合焚屍，二人又一同騎機車
    至高雄縣彌陀鄉彌陀加油站，丙○○下車購買二瓶礦泉水寶特空瓶裝盛之汽油，
    返回前述擬焚屍之地點附近藏放，再同往上開庚○○住處，駕駛ＸＰ－０四九一
    號自用小客車，前往前述吳如萍屍體處，從車內取出預先準備之床單，包裹吳如
    萍屍體，將之置放該車行李箱內，隨即駕車直往前揭覓得之焚屍地點，二人合力
    將屍體抬出，棄置於甘蔗園中，各持一瓶汽油潑灑吳女屍體，再由庚○○點火焚
    燒損壞屍體後，二人始駕車離去。吳如萍之屍體則於八十七年一月六日下午七時
    四十分許，為在附近工作之蘇勝吉發現而報警（其損壞、遺棄屍體部分，經更一
    審判處罪刑後，業經最高法院駁回其上訴確定）。                          
二、庚○○於八十七年八月廿四日凌晨二時許，接獲林玉梅扣機，叫伊開車北上載伊
    南下岡山，乃駕駛車牌ＹＵ－二七九號營業小客車，至彰化縣二林鎮某處，搭載
    林玉梅返回高雄縣岡山鎮岡山路「太陽城遊藝場」購買毒品，再載回二林鎮，將
    毒品交與林玉梅之友人後，又原車載林玉梅返回高雄途中，因向林玉梅索討積欠
    之車資未果，又遭林玉梅譏諷，發生口角，而心生不滿，乃另行起意於是日下午
    一時許，驅車強行將林玉梅載往高雄縣岡山鎮山隙路小岡山下明春養峰場附近之
    工寮，予以拘禁，而剝奪其行動自由，其間並施以毆打（傷害部分亦未據告訴及
    起訴，其私行拘禁部分，經本院更一審判處罪刑後，業經最高法院駁回上訴確定
    在案），拘禁期間，嗣因恐林玉梅報警，竟另萌殺人犯意，乃電請其兄劉正義攜
    帶飲料前來工寮，除告知前情外，並向劉正義表示如不將林玉梅殺掉，林玉梅會
    去報警云云，獲得劉正義之首肯（已死亡，經最高法院判決不受理確定），二人
    乃共謀殺害林玉梅，先共同令林玉梅脫掉其內衣胸罩、內褲後，再由庚○○以其
    所有之童軍繩一條，由庚○○下手，以勒殺之方法，緊勒林玉梅之頸部，劉正義
    則在旁看守，防止林玉梅抵抗，林玉梅因而窒息死亡，庚○○旋將童軍繩、林玉
    梅之內衣胸罩、內褲、背包以及隨身之針筒、夾鏈袋等物燒燬。嗣庚○○、劉正
    義為湮滅跡證，即於同日下午二時許，另萌損壞、遺棄屍體之犯意聯絡，共同將
    林玉梅屍體抬上車，由劉正義駕駛，庚○○則騎乘前述機車，先駛往岡山鎮竹圍
    北街七四巷四五號庚○○租賃處，將機車停放後，改由庚○○駕駛，二人沿路尋
    找焚屍地點，途經大樹鄉台廿一線高群加油站，由庚○○下車購兩瓶寶特瓶裝之
    汽油，再駛往大樹鄉山區，直至當日下午六時許，在大樹鄉三和村三和路深坑橋
    北側產業道路旁，合力將林女屍體抬下，二人各將一瓶汽油潑灑於林女屍體上，
    由庚○○以打火機點燃，而焚燒損壞林女屍體後加以棄置路旁。二人見火勢猛烈
    ，即駕車離去。                                                        
三、嗣於八十七年八月廿五日下午五時許，經路人於上址發現林玉梅屍體，報警處理
    ，於該址查獲庚○○所有供焚屍用之寶特空瓶二個，及林玉梅所穿已燒焦之鞋子
    一雙。經警循線於八十七年九月十五日凌晨三時二十分許，在橋頭鄉鐵道北路七
    四號劉正義住處，拘捕劉正義到案，再於同日凌晨四時二十分許，在岡山火車站
    前逮獲丙○○（到案後自首犯罪），庚○○則於同年九月十六日上午十時四十分
    許，向警方投案。案由高雄縣警察局仁武分局移請臺灣高雄地方法院檢察署檢察
    官偵查起訴。                                                          
    理  由                                                                
壹、被告庚○○與同案被告丙○○共同殺害吳如萍部分：                        
    訊據上訴人即被告（下稱被告）庚○○固不否認與丙○○共同押走吳如萍並加以
    關禁之事實，惟矢口否認有與丙○○共同殺害吳如萍犯行，辯稱：伊與丙○○將
    吳如萍載到橋頭鄉東林路舊宅拘禁後，即開車離去載女友丁○○下班，嗣買豆漿
    及饅頭回到現場，丙○○在房子外面，他說他不敢進去，伊進去時，吳如萍已經
    死了，是吳如萍非伊所殺，伊僅事後共同將之載往路竹鄉北嶺村台糖農場高分幹
    十五電桿二公尺處，再購買汽油，點火焚屍云云。經查：                    
（一）按刑事訴訟之目的固重在發現實體真實，其手段則應合法正當，以保障人權。
      依刑事訴訟法第二百二十九條至二百三十一條之規定，司法警察（官）固有調
      查犯罪嫌疑人犯罪情形及蒐集證據之職權，而得詢問犯罪嫌疑人，惟依同法第
      一百條準用同法第一百條之一第一項之規定，司法警察（官）詢問犯罪嫌疑人
      ，除有急迫情況且經記明筆錄者外，應全程連續錄音；必要時，並應全程錄影
      。考期立法目的，在於建立詢問筆錄之公信力，並擔保詢問程序之合法正當；
      亦即在擔保犯罪嫌疑人對於詢問之陳述係出於自由意思及筆錄所載內容與其陳
      述相符。故司法警察（官）詢問犯罪嫌疑人如違背上開規定，其所供述筆錄，
      究竟有無證據能力，原應審酌司法警察（官）違背該法定程序之主觀意圖、客
      觀情節、侵害犯罪嫌疑人權益之輕重、對於犯罪嫌疑人在訴訟上防禦不利益之
      程度，以及該犯罪所生之危害，暨禁止使用該證據對於抑制違法蒐證之效果，
      及司法警察（官）如依法定程序有無發現該證據之必然性等情形，本於人權保
      障與社會安全之均衡維護精神，依比例原則，具體認定之。但如犯罪嫌疑人之
      陳述係屬自白，同法第一百五十六條第一項已特別規定「被告之自白，非出於
      強暴、脅迫、利誘、詐欺、違法羈押或其他不正之方法，且與事實相符者，得
      為證據」，則被告在警訊之自白如係出於自由意思而非不正之方法，且其自白
      之陳述與事實相符，縱令司法警察（官）對其詢問時未經全程連續錄音或錄影
      ，致詢問程序不無瑕疵，仍難謂其警訊自白之筆錄無證據能力（最高法院八十
      八年度台上字第五七六二號判決參考）。經查，本案扣案之警詢錄音帶經本院
      當庭勘驗結果：（1） 關於高雄縣○○○○○○○○○○○○○○○○號卷八
      十七年九月十六日下午七時三十分之警詢筆錄，其中警詢錄音帶Ａ面勘驗結果
      ：「錄音內容自該案卷第四十三頁中間開始至背面中間為一段，後從第四十五
      頁開始到四十六頁背面為止，被告不是始末答話，是被告答話之後，訊問警員
      繼續追問，被告再繼續答話，筆錄之內容大致與被告答話內容相符」；（2） 
      關於上開八十七年九月十六日警詢筆錄，其中即上開警詢錄音帶Ｂ面勘驗結果
      ：「錄音帶內容自上開警卷四十三頁背面至第四十五頁第二行為止。結果如前
      勘驗結果。錄音內容為一問一答，但是筆錄內容記載四十三頁背面部分，沒有
      依照一問一答之形式製作。但錄音內容與筆錄內容大致相符」（以上均見本次
      更審卷九十二年四月十一日訊問筆錄）；（3） 勘驗八十七年九月十八日警詢
      錄音帶結果：「一、筆錄內容與錄音帶內容大致相符，但未逐句紀錄，惟大致
      上不失原意。二、錄音過程中有大約四、五處有似為關機之動作。三、在問答
      過程中有提到洪曉慧殺人一案也沒有判死刑，但也提到縱使檢察官或法官不能
      寬恕，講出實話也會心安理得。四、筆錄第五十一頁背面問到劉正義是否共同
      作案時，警方訊問過程中有夾雜三字經。五、有一處問話時似用物品輕敲桌面
      數秒鐘」（見本院九十二年四月十八日訊問筆錄）。依照上述勘驗警詢錄音帶
      結果，可知製作警訊筆錄員警固未完全依照一問一答之方式逐句記載於警詢筆
      錄，但在上開錄音帶錄音內容範圍，對照警訊筆錄該部分之內容大致符合；至
      於詢問過程中員警雖有提到洪曉慧殺人一案也沒有判死刑，但也提到縱使檢察
      官或法官不能寬恕，講出實話也會心安理得；有一處夾雜三字經；有一處問話
      時似用物品輕敲桌面數秒鐘等情，但此應係向被告曉諭應憑良心供述，或係一
      種隨口而出之口頭禪，或是一種不經意之小動作，並非以強暴、脅迫、利誘或
      詐欺等不正方法取供；而上開錄音過程中有關機之動作，據承辦員警陳勝雄證
      稱：可能是要去上廁所，或是聽電話等語（見本次更審卷九十二年四月十八日
      訊問筆錄），衡情於詢問過程中因偶發雜事或如廁等而暫行中止問話而關機，
      尚難指為有何不法；又勘驗上開錄音帶結果，並非按警詢筆錄內容依序錄音，
      此錄音技巧雖不完美而有待改進，但應無關被告供述內容之真實性。又本院勘
      驗警方檢送之錄音帶錄音內容，雖未有全部警訊筆錄之錄音，且被告提出被警
      刑求之抗辯；惟查，經本院更一審函詢台灣高雄看守所獲函覆：庚○○入所時
      無陳述遭刑求，亦未有驗傷紀錄之情，有該所九十年四月四日高所坤戒字第三
      七二號函附卷可稽（本院上重更(一)卷(一)第二二五頁），況被告庚○○於偵查中
      初期（八十七年九月十八日前）迭為供認其警訊及其後借提警訊自白均「實在
      」、「有看過內容」、「身體狀況良好」（八七偵二一七０號卷第六頁反面、
      十九頁、第廿五頁），承辦警員陳勝雄亦到庭否認刑求；參以庚○○八十七年
      九月十六日自動投案後之警訊，即行表明「因為我二哥劉正義沒有犯下吳如萍
      、林玉梅焚屍案，所以我出面澄清」等語，然到案又確然對其本人另與丙○○
      共同涉及殺害吳如萍及其本人單獨殺害林玉梅一節同時供承，其出面迴護劉正
      義之心態既是明甚，而警方對庚○○所採筆錄內容，果亦無與劉正義共同殺害
      林玉梅之記載（並明載此案『只我一人做案』），益見被告庚○○之自由陳述
      ，警方無刑求逼供可言。是被告庚○○嗣後偵查中（八十七年十月廿一日）即
      具狀審理中所辯遭刑求，並否認警訊自白之真實性，自無可採；而警訊筆錄縱
      未完全錄音，依照前開說明，亦不影響被告自白之證據力。其警詢之自白自得
      採為被告論罪之依據。                                                
（二）被告庚○○與同案被告丙○○二人共同將被害人吳如萍強押上車後，再將之載
      往橋頭鄉庚○○舊宅處予以拘禁，嗣庚○○懷疑吳如萍已記下其所駕駛之計程
      車車號，二人竟萌生殺意，共同以童軍繩將吳女勒斃，嗣又謀議共同以汽油加
      以焚屍並將之棄屍等情，業據被告庚○○（警五九六號卷第四二頁背面至四四
      頁、偵二一七二０號卷第五至七頁）及共同被告丙○○（警五九六號卷第十九
      至二四頁、偵二一四九五號卷第五十頁背面至五二頁）迭於警、偵訊時供認不
      諱，就上開情節所為供述，互核大致相符。而被害人吳如萍屍體經檢察官督同
      法醫師複驗及解剖鑑定結果頭部有多處皮下組織瘀血、硬腦膜下少量出血，頸
      部皮下組織及咽喉黏膜嚴重瘀血，足見被害人生前頭部曾多次遭受毆打，頸部
      遭持續扼壓以致窒息死亡等情，有勘驗筆錄、相驗屍體證明書、法醫師複驗解
      剖紀錄、司法警察處理變死案件初步調查報告表各一份及屍體（解剖）照片多
      紙附卷可稽（以上均見相八七號卷），另該具屍體亦經甲○○及乙○○指認確
      係其女吳如萍無訛（相八七號卷十六頁背面至十八頁、第二六頁），並經採取
      甲○○、乙○○及該屍體血液樣本鑑驗結果亦不排除該屍體血液來自乙○○夫
      婦親生女之可能，有警政署刑事警察局八十七年一月十九日刑醫字第二二三六
      號鑑驗書乙紙在卷可佐（相八七號卷第九二至九四頁），足徵該被焚毀之屍體
      應是吳如萍無誤。足徵被告庚○○於警偵訊時所為殺人之自白，核與事實相符
      。                                                                  
（三）被告庚○○嗣固翻異警、偵訊時自白，改辯稱其本人一度離開舊屋，嗣回來時
      ，吳如萍已死亡，伊不知吳如萍因何死亡云云，嗣並獲共犯被告丙○○翻異前
      詞改附和稱吳如萍係吳文卿一人所殺害。惟同案被告丙○○迄原審歷次調查中
      及第一次辯論時，均猶堅稱被告庚○○有動手勒斃被害人，且勒斃時，其二人
      均在場，並有就殺人行為分擔等與被告庚○○警偵訊中所供相符之情節（僅辯
      稱是其係遭庚○○強迫而為）；倘丙○○上開翻異後辯詞可採，則本件應係吳
      文卿一人單獨殺害吳如萍，自與庚○○無涉，以其二人間有相當友情（其友情
      之密切，自丙○○深夜聽聞庚○○遭吳女辱罵，即應和一同抓人、押人、毆人
      、關人可見一般），丙○○自首後，自無坦承本人涉案之餘，猶設詞攀誣庚○
      ○之理，且該案警方之得以破獲，因於丙○○之自首，之前警方並未掌握任何
      具體事證，縱其自首時，與被告庚○○間友情已生變，其自首內容，衡情應是
      避重就輕，自始即將責任推給庚○○，而非如其自首時所稱「二人共同扼殺焚
      屍」不利於己之詳細情節，況丙○○於偵查中已明確供證：「本來伊要出來自
      首，但庚○○恐嚇我說如果我出來自首，他要殺我全家」（八七偵二一四九五
      號卷五十二頁），顯見丙○○自首之初，本承受相當壓力，其猶決定坦然自首
      犯行，應與其良心之自我譴責所萌決心有關，則其所為自首陳述之內容自屬可
      信；而丙○○至原審審理時，就本人所涉犯行其供述已避重就輕（案發時在場
      ，但未加入持童軍繩勒死者云云），原審法院乃委託警方對其進行測謊，丙○
      ○乃又未及接受測謊即自動立下坦認涉案之自白書，並於審理中供稱：「因在
      貴院開第一次庭時，在羈押室，庚○○要我揹一件命案，後來我因怕被判刑太
      重，才否認犯案」（原審卷一五八頁），足見其日後審理中避重就輕心態之由
      來，況丙○○係自首本案犯罪，依法已可獲必然減刑，檢察官又僅求處無期徒
      刑，客觀上已無遭判死刑之疑慮，丙○○於原審最後辯論庭突然翻供，由其一
      人承擔殺人全責，心中有恃無恐，自是可期，是丙○○之翻供係因於被庚○○
      要求頂下殺害吳如萍一案之殺人罪責，應屬合理可疑，嗣丙○○果又改稱殺害
      吳如萍乙事係其一人所為云云，並在本院調查中供稱係因庚○○在案發後有前
      欠其新台幣（下同）二萬元不還，且又揚言要砸其車，所以故為誣陷云云，但
      其說詞與其在本院更一審中所稱：因為當時其害怕會判死刑，而且這件從頭到
      尾，都是因庚○○引起的，且庚○○也有打死者，所以才故意咬庚○○的（本
      院上重更(一)卷(一)第一五七頁），前後並不相同，自屬迴護被告庚○○之詞，自
      無從採為有利被告庚○○之證據。                                      
（四）本件吳如萍被勒斃之確實時間點，自首之共同被告丙○○警偵訊中均僅言及擄
      押被害人之時間係「凌晨三時許」，對實施下手勒斃之時間點則未提及（嗣於
      審理中方稱約早上五、六點），而被告庚○○到案後第一次警訊則明確供稱：
      殺害時間係「八十七年一月七日（對照屍體係一月六日十九時許發現，應是一
      月六日之誤）日早上八時與丙○○一起將吳如萍殺害」（詳八十七年九月十六
      日第一次警訊筆錄，五九六號警卷第五十頁反面）等語，經本院更三審就上開
      事實再度訊問，據被告庚○○供稱：「我六點多時先去載丁○○吃早餐，是在
      岡山的華園早餐店，吃完後我向老闆借水擦洗我的車，之後我六點四十分載丁
      ○○回我岡山租住處，我再開車要回老房子，路過橋頭鄉五里林買牛奶、饅頭
      ，大約是七點五分買的。」（本院九十一年四月二十三日訊問筆錄），及丁○
      ○所稱：其平常清晨五點下班（本院更(一)卷(一)第一三一頁），彼此所供並無矛
      盾之處（因縱於該日上午八時前即回到舊宅，但並非一回到舊宅即行動手共同
      殺害吳如萍，是被告庚○○警訊所供殺害吳如萍之時間為八十七年一月六日上
      午八點左右，自足採信。又法醫師解剖紀錄所載死亡時間係「八十七年一月六
      日十二時前後」，與上開所認定之早上八時許，似非完全吻合，然經證人即法
      醫師裴起林證稱：「˙˙˙根據屍體很新鮮，仍然僵直，所以我們初步判斷死
      亡時間應該是當日數小時之前，所以我們在解剖紀錄上記載「八十七年一月六
      日十二時前後」是籠統的推斷，所謂『前後』，應該有五、六個小時之伸縮，
      在法醫學上算合理之時間點」（本院上重更(一)卷(一)第一七三頁），對照被告庚
      ○○上開自白所述時間點，亦無明顯矛盾之處。                          
（五）依共同被告丙○○警訊中稱「˙˙˙約一個多小時後，庚○○騎機車返回，手
      拿兩條童軍繩及一些食物，庚○○叫該少女吃一些東西，該女『吃完後』，庚
      ○○趁該少女不注意，由後用童軍繩勒住該少女的脖子，直到手酸再由我接手
      ：：」等語，但驗屍解剖結果，「胃內食物已呈消化狀，推斷飯後三小時以上
      死亡」、「死亡時間約八十七年一月六日十二時前後」，又顯示死前並無進食
      之情，其間似有矛盾之情。然查，共同被告丙○○於偵查中又稱「吃東西時，
      庚○○有問那女孩子記不記得他的車號，那女孩子的口氣好像記得，結果庚○
      ○就趁那女孩子『吃東西的時候』拿童軍繩扼住脖子，後來庚○○扼的手酸叫
      我接手˙˙˙但我在扼時，那女孩子已經死掉」（偵五十一頁），嗣於原審稱
      ：「˙˙˙他（庚○○）載我回去後，就去房間帶那女子到客廳吃早餐˙˙˙
      劉懷疑她已記下車牌號碼，就把她勒死在客廳˙˙˙」、「還沒天亮，庚○○
      還有買早點給吳如萍吃，庚○○還問吳如萍有無看見我們的車子的車牌˙˙˙
      」（以上見原審卷六十四頁、一五九頁反面）等語，則已顯示僅供證「有吃」
      ，已與先前所供「吃完」有間，顯然丙○○初到案時對吳如萍被勒死之前吃東
      西過程（有無吃完？如何吃？）之陳述，已有出入，況丙○○到案後供述之時
      間，距案發時已相隔八月有餘，對此細節是否記憶詳實無誤，亦非無疑，是依
      丙○○所供證之事實，尚難據以明確可解讀吳如萍確然有吃下被告庚○○所買
      來之早點，而庚○○到案後之警訊自白犯行之陳述過程，並未提及其有買早點
      由吳如萍吃下之情節，嗣於偵查初訊中固提及「在路上我有買早點，回去（舊
      屋）看到丙○○在問吳如萍話，吳如萍在那邊哭，我就拿童軍繩把吳如萍扼死
      」，亦未提及吳如萍於扼死前確然有吃下其所買來之食物，是並無明確證據顯
      示吳如萍死前一刻確然「已吞下」早點食物；又若吳如萍死前一刻，庚○○有
      提供早點交給吳女吃一節屬實，依上開丙○○之供證，其吃東西時間與其後被
      以童軍繩扼頸之間隔甚近，客觀上丙○○所稱「女孩子有吃東西」之陳述，亦
      無以證明是否已然食物入口並吞入食道或胃內，又依法醫師裴起林證稱：「依
      照解剖所見，頭部有多處外傷，且硬腦膜下有出血情形，根據這些外傷關係的
      位置及嚴重程度，使得死者的意識情形不很清楚，因此死者再食用食物的可能
      性應該沒有」（本院上重更(一)卷(一)第一七三頁反面），客觀上言之，有吃非必
      有吞入肚內，又正吃東西時立即遭強力勒頸，其口中食物亦非必然順利吞入肚
      內，況有「吃」之動作，因身體不適而難以吞嚥，衡情亦屬常見，是死後胃中
      未發現有死前方進食尚未消化之食物，尚難因此即謂共同被告丙○○上開所供
      死前「有吃東西」之陳述，有何與事實不符之處，嗣於審理中，被告庚○○果
      然坦認案發日有買早點並帶至舊宅，顯見丙○○警偵訊中所供證吳如萍死亡時
      間係於庚○○買早點回舊宅之後一節，並無矛盾之處，尚難僅因吳如萍死（八
      十七年一月六日早上八時許）後解剖結果，未發現有尚未消化之食物，即認共
      同被告丙○○所供證「吃早點時被庚○○扼頸致死」一節有何與事實不符之處
      ，即難據此而為有利被告庚○○之認定依據。                            
（六）依丙○○於警、偵訊時所供，系爭殺害吳如萍之一條童軍繩，係被告庚○○外
      出回舊宅時，騎機車帶回舊宅（警訊及八七偵二一四九五號卷第五一頁），原
      審審理中面對庚○○已翻異前供改稱係丙○○勒死吳女之指責，猶稱童軍繩係
      庚○○帶去（另於原審卷二三二頁、二三三頁筆錄中固稱「在庚○○家拿的」
      、「在庚○○新家檳榔攤拿出，˙˙˙我及吳如萍回新家拿飲料及繩子，亦僅
      係就童軍繩來源所為陳述，與其之前所稱庚○○自外取來童軍繩，且該童軍繩
      係庚○○所提供一節並無明顯矛盾），核與庚○○警訊中所稱「在我機車上拿
      取一條童軍繩勒住死者」及偵查中所稱：「˙˙˙吳如萍在那邊哭，我就拿童
      軍繩出來把吳如萍扼死」（八七偵二一七二０號卷第六頁）等語相符，參以丙
      ○○本人與吳如萍間，並無嫌隙，要無準備童軍繩起意殺害吳如萍之理，足見
      童軍繩係被告庚○○於開車離開舊宅後二度改換機車回舊宅時置放於機車內帶
      回其舊宅，嗣後由庚○○取出使用供以殺人無訛，而吳如萍又確係被勒壓窒息
      致死，核與上開丙○○、庚○○警訊、檢察官初訊所供由庚○○先以童軍繩勒
      住吳如萍之脖子，因用力手酸，始由其接手，直至吳如萍死亡時止之說，足認
      為真實可採，是被告庚○○嗣翻異改稱係丙○○利用伊開車外出未回之際，以
      童軍繩（且該童軍繩原即放於舊宅內）單獨勒死吳如萍說詞即無可採信。    
（七）至於丙○○在原審理中雖稱：「．．．，後來凌晨三點多，我因害怕而出去，
      但碰到庚○○，凌晨五點多他又押我回上開處所」、「因庚○○要去載他女友
      ，剩下我一人會害怕才尾隨離開，但在途中遇見庚○○，他就開車載我回他家
      換機車，再載我至他舊家」（原審卷第二一頁背面、第二三二頁）等語，是否
      足為吳如萍係單獨丙○○殺害後，因害怕而起意離開之證據，因丙○○在原審
      係供稱：「．．．，後來凌晨三點多，我因害怕而出去，但碰到庚○○，凌晨
      五點多他又押我回上開處所，我告訴庚○○這女孩看你如何處理，我就走出屋
      外，我有聽到庚○○問她是否認得我們的人及車牌，後來庚○○出來時，告訴
      我那女孩已死了，我返去時那女孩脖子有庚○○帶去的童軍繩」（原審卷第二
      一頁背面），但被告庚○○於到案後，在警訊及偵查中，均無提及丙○○單獨
      殺害之事實（警五九六號卷第三至五頁、偵二一七二０號卷第五頁背面至六頁
      ）；並參酌丙○○於偵查中供稱：庚○○以童軍繩扼住吳如萍的脖子，並叫其
      接手，其本來不願意，但庚○○表示其反正也逃不掉，所以才接手扼，後來由
      其接手時，吳如萍已經死了（偵二一四九五號卷第五一頁），及其在原審所稱
      之「被押回去」及「．．．我告訴庚○○這女孩看你如何處理，我就走出屋外
      ，我有聽到庚○○問她是否認我們的人及車牌，後來庚○○出來時，告訴我那
      女孩已死了」，其真意應係在表示係受庚○○脅迫所致，以推卸參與扼殺吳如
      萍之行為，而非因單獨殺害吳如萍始害怕而欲逃跑可以認定，否則如此有利之
      辯解，庚○○在到案之初均未提出，反而承認有共同殺害吳如萍之行為﹖因此
      ，丙○○之前開供述，不足為其未殺害吳如萍之證據。又丙○○於本院調查中
      又證稱吳如萍是我用童軍繩殺的，不是庚○○的。當時庚○○不在現場云云，
      核與其於警訊、偵查中之供述及本院之認定不符，亦不足為庚○○未殺害吳如
      萍之有利證據。                                                      
（八）被告庚○○又聲請傳訊證人丁○○，以證明吳如萍被殺害時，其係與丁○○在
      一起，不可能殺害吳如萍云云。惟查，有如前開理由（四）所述，被告庚○○
      與丙○○殺害被害人吳如萍之時間係八十七年一月六日上午八時許，而據被告
      庚○○於本院更三審供稱「˙˙˙之後我六點四十分載丁○○回我岡山租住處
      ，我再開車要回老房子，˙˙˙」（本院九十一年四月二十三日訊問筆錄）。
      依此項供述之真意，應認案發當天八十七年一月六日上午六時四十分許，被告
      庚○○雖有載其女友丁○○回前開同居處，但被告庚○○則自己再開車出來，
      丁○○並未同行，已難認案發當時即同日上午八時許，被告庚○○係與丁○○
      在一起而未在被害人吳如萍被殺害現場；即證人丁○○於本院更一審亦證稱：
      「（庚○○在一月六日綁走吳如萍後，曾經在凌晨時載你下班，其過程如何？
      ）答：˙˙˙後來，他就載我回橋頭的新宅，他把計程車放在那邊，再騎機車
      載我回岡山同居處」、「（你肯定在吃完早餐後，庚○○載你至橋頭的新宅後
      ，再騎機車載你回岡山同居處後，你們後來有無出去？）答：我是五點多下班
      ，庚○○接我的時間我不記得，回到岡山已經六點多了，而到岡山同居處有無
      再出去我不記得了」等語（見本院更一審卷第一三二頁），依證人丁○○此項
      證述，其已不記得被告庚○○接其回岡山同居處後，有無再隨被告庚○○出去
      ，換言之，其已不記得被告庚○○接其回岡山同居處後，有無繼續與被告在一
      起，即無法以證人丁○○之上開證詞證明被告庚○○於被害人吳如萍被殺害時
      未在命案現場，被告庚○○亦不能執上開丁○○之證詞為有利之證據，而證人
      丁○○既「已不復記得」回同居處後有無再與被告庚○○在一起，亦無再傳訊
      證人丁○○之必要。至丙○○在警訊雖曾為庚○○有表示有去載其女友下班之
      供述，但同時亦供稱被告庚○○於載丁○○後，有再返回案發現場等情（見丙
      ○○八十七年九月十五日上午五時警詢筆錄，五九六號警卷第二十頁正面）。
      因此，亦難以被告庚○○有前開接送丁○○之行為而遽認其未參與殺害被害人
      吳如萍。                                                            
二、綜上所述，本件被告庚○○審理中所為翻異辯詞，純屬事後卸飾之詞，毫無可採
    ，其此部分犯罪事證明確，犯行堪以認定之。                              
貳、被告庚○○拘禁林玉梅，並與劉正義共同加以勒殺，嗣又共同焚屍、棄屍部分：
一、訊據被告庚○○，就其如何於前揭時地，因駕駛計程車搭載林玉梅，因車資問題
    發生口角，乃將林玉梅拘禁於工寮之事實供承不諱；惟辯稱：林玉梅在工寮時還
    沒死，是在車上死的。當時我開車回高雄，是我二哥劉正義一時緊張把林玉梅勒
    斃，林玉梅之死與我無關云云。經查：                                    
（一）被害人林玉梅如何遭被告庚○○於前揭時地拘禁、殺害、焚屍、棄屍等事實，
      業據被告庚○○於本院更審前始終坦認不諱，其中如何共同於前揭時、地對林
      玉梅殺害、焚屍、棄屍之事實，又據同案被告劉正義於警偵訊中自白不諱，劉
      正義嗣於原審審理期間接受警方測謊後，經測前晤談，並經ＰＯＬＹＧＲＡＰ
      Ｈ儀器以ＳＣＴ法檢測生理反應後，又自行書具自白書坦認「我有向林玉梅潑
      汽油，就如同我在警察局及檢察官供述一樣，不過強姦林玉梅的事我真的沒有
      做」等語（附於原審卷一三九頁）在卷。而據同案被告劉正義迭於警、偵訊自
      白所稱：「˙˙˙我送飲料至工寮˙˙˙我弟庚○○．．．，並告訴我『老二
      ，如果不將她殺掉，她會去報警』，並用眼睛及手勢給我示意要幹掉她，我有
      點頭表示同意˙˙˙」等語（警五九六號卷第三十頁），足見殺害林玉梅，係
      被告二人所共同謀議後之行為，而殺害林玉梅時，先由二人共同令林玉梅脫掉
      其內衣胸罩、內褲（庚○○、劉正義二人均不否認林玉梅有脫掉內衣胸罩、內
      褲之事實）後，再由庚○○以其所有之童軍繩一條，由庚○○下手，以勒殺之
      方法，緊勒林玉梅之頸部，劉正義則在旁看守，防止林玉梅抵抗，林玉梅因而
      窒息死亡，庚○○旋將童軍繩、林玉梅之內衣胸罩、內褲、背包以及隨身之針
      筒、夾鏈袋等物燒燬（此亦為庚○○、劉正義所不否認）。事後庚○○、劉正
      義為湮滅跡證並共同焚燒林玉梅之屍體（詳後述），足認二人間就林玉梅被害
      部分有殺人之犯意聯絡與行為分擔無訛。                                
（二）被害人林玉梅經檢察官督同法醫師解剖結果，頸部有條狀勒痕多處，皮下組織
      瘀血，氣管內無煙塵吸入並有部分窒息症狀，且未發現身體其他部有外傷，鑑
      定係因頸部遭受持續勒壓死亡並於死亡後焚燒屍體滅跡等情，有勘驗筆錄、複
      驗筆錄、法醫師解剖複驗紀錄、相驗屍體證明書各一份及屍體（解剖）照片多
      張附卷可稽（以上均見相一四四三號卷），嗣將屍體內臟送請法務部法醫研究
      所鑑定亦認定死者生前頸部遭勒壓窒息死亡後被焚燒，此有該法醫研究所（87
      ）法醫所醫鑑字第０九０四號鑑定書一份在卷可佐（相一四四三號卷第三八至
      四二頁）。是被告二人自白其所稱殺害對象林玉梅，係遭人謀害致死，嗣並被
      焚燒、棄置一節，堪信與事實相符。                                    
（三）細閱上開同案被告劉正義自白內容，論證如下：(1)被告劉正義於庚○○八十七
      年九月十六日到案後，於八十七年九月廿三日之借提訊問中猶直指「第一次、
      第二次警訊筆錄實在」、「殺害林玉梅並焚屍均係庚○○提議」、「共同將林
      玉梅載至棄屍現場時，庚○○持鋁棒毆打林玉梅時，我是站在計程車旁邊並未
      參與毆打林玉梅，後我與庚○○各持一瓶裝有汽油之寶特瓶將汽油澆在林玉梅
      身上，並由庚○○以殘有汽油的寶特瓶點燃汽油燒林玉梅」等共同殺人棄屍情
      節。顯見劉正義到案後，本身並無頂罪或脫卸本人罪責心態，核與其到案後於
      偵查初訊中所稱「因為我確實有做，感到良心不安，所以要承認」等語（八七
      偵二一四九五號卷五十四頁反面）之情節相符，反是庚○○到案後警訊中所供
      稱「因為我二哥劉正義沒有犯下吳如萍、林玉梅焚屍案，所以我出面澄清」等
      語係於九月十六日所陳述，此時因劉正義於九月十五日到案後經訊問已被收押
      （於警訊中又未委任辯護人在場），係迄八十七年九月十七日方正式委任湯阿
      根律師（有委任狀附偵卷中可按），是庚○○為上開迴護供詞之時應尚不知劉
      正義已和盤托出劉正義本人亦涉案之原委，其到案後之陳述明顯屬迴護之詞，
      不足以動搖劉正義之自白效力。(2)依證人謝素娟證稱：「林玉梅係八十七年八
      月十九日至同年八月廿四日凌晨三時，由錢萬山介紹任職，迄八月廿三日上班
      期間皆正常（上班時間是當日下午十五時至隔日凌晨二時止），廿四日凌晨與
      林玉梅共同前往吃火鍋，迄至五、六時止回家，迄上午七、八時，林玉梅叫我
      載伊至華倫汽車旅館與人相見，說明高雄來的友人上來找她，見著該男子後即
      離去」等語（相一四四三號卷第二四至二五頁），核與被告庚○○所自白案發
      當日，伊駕車自岡山前往彰化縣二林鎮某處，搭載林玉梅返回高雄縣岡山鎮等
      情相符，足見案發當日，林玉梅確與被告庚○○共處一節屬實；(3)又警方循被
      告二人之自白內容，確然查獲其所陳述之「胸罩、夾鏈袋、針筒」等物品，有
      警方嗣後於工寮旁鐵筒起出焚燒後各該物品灰燼之照片數幀附偵卷（八七偵二
      一七二０號卷三十頁、二十三頁）可稽，是其中庚○○所自白「˙˙˙同時我
      把林玉梅之內衣、胸罩、針筒、夾鏈袋、皮帶、童軍繩帶到工寮西側之鐵桶內
      焚燒滅跡」（警一卷第四五頁反面）等語及同案被告劉正義自白亦有目睹上開
      燒燬林玉梅物品滅跡之事實，亦與事實相符。(4)依據屍體之複驗及解剖，從屍
      體之表面看，所燒傷之面積沒有生理的反應，頸部有明顯勒壓之痕跡，而勒壓
      之痕跡有明顯之生理現象，屍體在焚燒時呈仰臥狀態，屍體之背部、臀部亦是
      接觸地面的部分均無燒灼的痕跡，由此證明死者是完全氣絕死亡後才被焚燒，
      所以沒有掙扎、滾動之跡象，而且經過解剖，死者之頸部皮下組織廣泛性皮下
      組織瘀血很嚴重，同時氣管內沒有煙塵吸入，顯示死者顯係死後焚屍等情，亦
      據法醫師裴起林證述明確（原審卷第二八七頁背面），足見被害人林玉梅係生
      前頸部遭勒壓窒息死亡後被焚燒屍體無訛，而林玉梅「左右側及前頸部均有條
      狀勒壓痕跡，經解剖皮下組織淤血。腦血管高度擴張」等情，亦據卷附複驗紀
      錄載明。足見被告庚○○、劉正義殺害林玉梅致死，係出以童軍繩勒頸手法，
      非如被告庚○○、及劉正義原自白犯罪所稱「活活燒死」之情節，此部分焚燒
      殺人手法之自白應與事實不符，為本院所不採。而被告庚○○、劉正義共謀殺
      害林玉梅，綜觀全卷，依死亡原因之認定結果與被告庚○○自白殺人過程之陳
      述，與死亡原因直接相關者僅上開以童軍繩勒頸一節，並為被告庚○○之前所
      不否認之情節，則林玉梅之死亡，堪可認定即係庚○○與劉正義共謀，而推由
      被告庚○○取童軍繩環勒所致無訛。                                    
（四）依同案被告劉正義於偵查初訊時所供：「˙˙˙（我送飲料給庚○○）˙˙˙
      庚○○跟那女孩子（指林玉梅）在外面等我，˙˙˙女孩子先喝飲料，後來庚
      ○○就先跟她介紹我是他的朋友，問她可不可以讓我先解一下，林玉梅有點頭
      ，˙˙˙我就走過去脫掉衣服跟她做愛，做完後˙˙˙，當時我看到庚○○在
      燒那女孩子的東西，」等語（偵一卷第五三頁），而被告庚○○亦供稱：「：
      ：同時我把林玉梅之內衣、胸罩、針筒、夾鏈袋、皮帶、童軍繩帶到工寮西側
      之鐵桶內焚燒滅跡」（警一卷第四五頁反面），其中庚○○在工寮處火燒林玉
      梅之衣物一幕，彼等二人供詞尚且一致，而該「在工寮西側之鐵桶內焚燒林玉
      梅胸罩、夾鏈袋、針筒」之部分情節，復據警方嗣後於工寮旁鐵筒起出焚燒後
      各該物品灰燼，有照片數幀附偵卷（八七偵二一七二０號卷三十頁、二十三頁
      ）可按，上開林正義所自白其中「解一下（意指與林玉梅性交）」部分之情節
      ，固因檢驗林玉梅之下體分泌物，未發現有精子細胞結果（有刑事警察局八十
      七年九月二十八日刑鑑字第六四七八七號鑑驗通知書在卷可按），此部分自白
      無法證實與事實相合（按庚○○到案後又未曾供及此部分情節，同案被告劉正
      義本人事後審理中又已否認此部分事實），然被害人林玉梅之陰部曾遭三至四
      度之死後燒傷（詳法醫師複驗紀錄），其情與前開被害人吳如萍如出一轍（按
      吳如萍之陰部因持續高己燃燒所採集之檢體無法鑑定有無精液，已據法醫師複
      驗紀錄載明），是無法驗出精液一節客觀上是否確然足以否定自白之真實性已
      非無疑，但此部分供述僅及於未能以之為有姦淫（或強姦）刑事責任之積極事
      證認定依據而已，尚難據此認定劉正義其餘目睹庚○○燒林玉梅衣物部分之所
      供述同遭影響而認亦屬不實；且同案被告劉正義到達工寮時，依其上開自白亦
      顯示，林玉梅尚未死亡，與同案被告劉正義尚有互動，則劉正義自白中堅稱本
      人到達工寮後有共同參與殺死林玉梅之情節（僅殺人手法之敘述不符事實），
      即與事實並無矛盾之處。林玉梅之死亡，應係在劉正義到達後，與庚○○一同
      在場之情況下方發生。                                                
（五）又同案被告劉正義警訊自白如何對林玉梅「生前」以汽油焚燒方法殺害致林玉
      梅於死之陳述，固因事後證實與事實不符，而就「生前以汽油焚燒」部分難以
      採信（理由詳如前述），然劉正義如何駕駛上開營小客車載林玉梅，庚○○則
      騎乘機車，先駛往庚○○租賃處所，將機車停放後，嗣改由庚○○駕車載劉正
      義與林玉梅，欲進入觀音山區，先轉至大樹鄉一處民營加油站，由庚○○自後
      車廂取出兩瓶空寶特瓶，加滿汽油後交由劉正義執有，再駛往大樹鄉山區，至
      當日下午六時許，車行至大樹鄉三和村十鄰產業道路旁，由庚○○將林玉梅屍
      體拖下車，置於道路旁，兩人各分持一瓶汽油，潑灑在林玉梅身體上，再由庚
      ○○點燒寶特空瓶，丟向屍體，二人見火勢猛烈，即駕車離去等情，已據同案
      被告劉正義於警訊時供述甚詳（警五九六號卷第三十頁）。而被告庚○○到案
      後，就如何焚屍過程，固供稱：僅其一人為之，劉正義未參與等語，然就同案
      被告劉正義前開所細述焚屍細節，有關在大樹鄉某加油站，自後車廂拿出兩瓶
      寶特瓶加滿汽油，行觀音山進入棄屍地點，停車後拖林玉梅下車，以汽油澆身
      點火燃燒之事實，則與被告庚○○到案後上開所稱：「˙˙˙我即以原來之計
      程車載林玉梅在駕駛座旁行旗楠公路到大樹鄉的加油站，在我後車廂拿兩罐寶
      特瓶加滿汽油，折由旗楠公路往大社鄉行觀音山進入棄屍地點：：」等語（警
      五九六號卷第四五頁反面）所顯示其中庚○○如何在大樹鄉某加油站以兩瓶寶
      特瓶裝汽油焚燒林玉梅之事實部分則相符合，同案被告劉正義自原審審理起，
      即翻異前詞，改稱未參與殺人焚屍，然經原審法院委託高雄市政府警察局刑警
      大隊進行測謊，同案被告劉正義經測前晤談，並經ＰＯＬＹＧＲＡＰＨ儀器以
      ＳＣＴ法檢測生理反應後，即行書具自白書坦認「我有向林玉梅潑汽油（就如
      同我在警察局及檢察官供述一樣，不過強姦林玉梅的事我真的沒有做）」（附
      於原審卷一三九頁），故未再進一步測謊，亦就其本人確有參與「向林玉梅潑
      汽油」一節，再坦承其情，嗣後果然經警在焚屍現場扣獲有未完全燒燬之礦泉
      水寶特瓶二個（大型）可資佐證（其燒毀外觀詳八七偵二一七二０號卷三十一
      頁照片），而該焚屍現場所查獲之寶特瓶，經送鑑驗檢出有汽油成分，有刑事
      警察局八十七年九月二日刑鑑字第六四八三二號鑑驗通知書一份附卷可佐（警
      五九六號卷第九一頁），是該寶特瓶係焚燒林玉梅屍體所用之物無訛，另其上
      所採得之指紋，經比對結果發現與同案被告劉正義左中指指紋相符，亦有該局
      局紋字第六０三號指紋鑑定書一份在卷可參（警五九六號卷第九三頁）；再依
      同案被告劉正義於警訊時所供述：「．˙˙之後我們就一起駛至我弟庚○○租
      屋處，庚○○將機車停於租屋處，後由庚○○駕駛ＹＵ－二七九號計程車˙˙
      ˙」等語，證諸證人丁○○於原審調查時證稱：「八十七年八月二十四日早上
      我下班回家時，機車已在我家樓下˙˙˙  晚上庚○○回來時，有告訴我是劉
      正義載他回來的」、「八十七年八月二十四日清晨我下班回家後，有騎機車去
      看手」等語（見原審八十八年八月三十一日訊問筆錄），足證被告庚○○於決
      意焚屍之前，先將劉正義所騎乘前來之機車，騎往與證人丁○○共同居住之租
      屋處所停放甚明；且此一焚燒林玉梅前之運載過程，於離開工寮之後，被告二
      人已分乘汽、機車，顯已無防林玉梅脫逃之顧慮有關，此時林玉梅實已死亡，
      乃合理之解釋，且被告既曾毆打林玉梅，又一度以童軍繩勒林玉梅頸，依一般
      殺人棄屍之常見手法係先殺死被害人，再行從容毀屍、棄屍之方式，被告等欲
      令林玉梅死亡實屬易事，豈有捨殺人於先，毀屍於後之方式，益見本件買汽油
      、焚屍之時，林玉梅確已死亡，應屬實情。綜上所述，除「『生前』焚燒林玉
      梅身體致死」一節，因與事實不符，幾可確定應予排除之外（至其殺人方法，
      則已詳述如前），其餘如何運載林玉梅、如何購買汽油、如何澆汽油焚屍等情
      節，均足認同案被告劉正義警、偵訊中及原審審理中所另具之自白書所為參與
      焚屍之自白尚與事實相符，堪予採信為劉正義共同參與焚屍、棄屍之認定依據
      ，則上開被告庚○○之犯行，其中對林玉梅焚屍、棄屍部分，尚有劉正義共同
      參與之無訛。                                                        
（六）被告庚○○警訊未遭刑求，已詳述如前（即論述吳如萍被害部分之判決理由）
      ；至同案被告劉正義亦辯稱警訊中有遭警員林志明刑求云云。然查，證人即警
      員林志明（本院上重更(一)卷(一)第二一六頁）、劉旗祥（本院上重訴卷第一三六
      頁）、鄭文吉（本院上重訴卷第一三七頁）業到院否認刑求事實，被告亦無以
      提出被刑求之具體證據，經本院更一審函詢台灣高雄看守所亦獲函覆：入所時
      無陳述遭刑求，亦未有驗傷紀錄之情，有該所九十年四月四日高所坤戒字第三
      七二號函附卷可稽（本院上重更(一)卷(一)第二二五頁）；況同案被告劉正義於偵
      查中已供認：「警訊中所言實在，我確實有做，不是被冤枉或逼供」（八七偵
      二一四九五號卷五十五頁）、「警方帶外出查證（按八十七年九月廿二日警訊
      筆錄）並無刑求，警訊中實在，未犯他案，只有做這件（指殺害林玉梅焚屍）
      ，是用卷附之寶特瓶燒林玉梅的，火是庚○○點的，當時伊站在計程車旁邊，
      我當時已把油澆到林玉梅身上」（八七偵二一四九五號卷八十六頁反面），其
      嗣後審理中所辯遭刑求自無可採。另證人即同案被告劉正義之兄長劉正田在本
      院更一審到庭證稱：有見到被告劉正義在警局被打耳光，且警察講話很大聲（
      本院上重更(一)卷(一)第一一八頁），但此均已為前開警員所否認；再者，刑求逼
      供並非合法之事，警察豈有當同案被告劉正義之兄長劉正田面前公然刑求逼供
      之理，是劉正田所述不足為同案被告劉正義有利之證詞；從而其聲請訊問與同
      在臺灣高雄看守羈押之證人張原賓、王天財、謝明諺、黃德明、姜東宗等以證
      明其受羈押之初確有受傷，因其在入看守所羈押之時，並無受傷資料，已如前
      述；且劉正田亦稱：只看到警察打被告劉正義耳光，沒有看到其他的傷（本院
      上重更(一)卷(一)第一一八頁），因此，即無再傳訊前開證人之必要。          
（七）同案被告劉正義嗣又辯稱：伊於「黑面三媽廟」交付飲料予庚○○後即行離開
      ，根本未見及林玉梅云云。惟查，案發後劉正義曾由警方帶同至系爭工寮勘驗
      ，依證人即辦案警員吳燕成於原審中證陳：「我們抓到劉正義時，他就說在岡
      山某處工寮，我們才叫他帶我們去，我們並不知確切地點」（原審卷九十一頁
      反面，證人即警員劉旗祥於本院前審亦為相同證陳－本院上重訴卷第一三五頁
      ），足見其嗣後所辯僅送飲料到「黑面三媽廟」未曾到工寮見過林玉梅（甚而
      未參與焚屍）一節毫無可採。至同案被告劉正義所供單純送飲料，未見及林玉
      梅，然本院更一審審依同案被告劉正義所辯流程，勘驗送飲料路線，發覺路途
      長達八．五公里，工寮接近村莊，近村莊之沿路有二、三家雜貨店及檳榔攤，
      而工寮屋頂有水塔等情，有勘驗筆錄可稽（本院上重更(一)卷(一)第二０二至二０
      三頁），參以被告庚○○於警偵訊中迭為自承有進入工寮內（曾將童軍繩穿過
      工寮之橫、又命林玉梅洗澡），是庚○○在工寮內取得水源或至鄰近村莊購
      買飲料甚易，實無任意命正做生意中之劉正義開車八公里餘之距離，謂僅係單
      純送飲料之理，足見庚○○關禁林玉梅期間，顯係有求於劉正義協助，方請劉
      正義到工寮無訛，況庚○○到案後固明顯迴護劉正義，但其對於劉正義如何買
      飲料到工寮一節，猶稱「劉正義騎機車買三瓶綠茶到工寮給我」，已與庚○○
      嗣後所供開車單純送飲料後中途（未到達工寮）即被接走後即自行離去等語相
      左，是庚○○與劉正義嗣後就送飲料後中途即行離去一節，所為串供之詞顯屬
      飾卸，毫無可採。                                                    
（八）又依複驗解剖紀錄觀之，被害人林玉梅胸腹部，無外傷痕跡，腦髓未見出血，
      是被告劉正義警訊中自白：「˙˙˙至棄屍地點，我弟庚○○˙˙˙再跑至駕
      駛座旁拿起平日我在防身用的鋁棒，毆打在地上之林玉梅」等語，以陳述其以
      汽油焚燒林玉梅之前尚有於生前毆打行為，客觀上亦與事實不合，更足見同案
      被告劉正義及庚○○警偵訊中所供在焚屍現場曾以球棒毆打林玉梅之說，自無
      足取，是亦無被告係於澆汽油焚屍之前，另以球棒毆打林玉梅致死之疑慮，換
      言之，上開認定之勒頸致死一節，應無矛盾之情。                        
（九）本件同案被告劉正義警訊中自白稱前往工寮時係「買五罐古道綠茶」，嗣於偵
      查初訊中改稱「五罐綠茶及一瓶礦泉水」，嗣於本院前審審理中又稱「買五罐
      」（本院上訴卷八十六頁），是其買何飲料至工寮，已非明確一致，而被告庚
      ○○於本院前審中亦固附和稱那天劉正義買「五罐綠茶及一瓶礦泉水」，然亦
      稱「我喝三罐綠茶，林玉梅喝兩罐綠茶，礦泉水沒有喝留在現場」，是縱被告
      所稱劉正義案發當日送飲料至工寮屬實，該所送之飲料均與嗣後焚屍現場所發
      現裝汽油之寶特瓶非屬同一，其上所採集到之被告劉正義指紋即與送飲料一節
      無關，顯示同案被告劉正義係另行執拿裝有汽油之寶特瓶無訛。而系爭計程車
      ，固係被告與劉正義共用，客觀上其中一人喝用礦泉水後置放車後固屬可能，
      然同案被告劉正義自白中已供明「我弟從後車廂後拿起兩瓶空的寶特瓶加滿黃
      色汽油後交給我，並告訴我將寶特瓶外圍用衛生紙擦乾淨，˙˙˙」等語（警
      一五九三號卷十六頁），顯見該寶特瓶案發當時有基於安全考量，特意擦拭，
      其最後摸過而留下指紋之人可能就是該執瓶擦拭之人，蓋若寶特瓶係劉正義日
      常留在車內，則庚○○取出裝汽油，應會有庚○○及加油站人員之指紋留下之
      虞，且歷經多時，又經多人觸摸，尚留下劉正義指紋之機率本不高，豈有案發
      後未採集到庚○○之指紋而僅採集到劉正義指紋之理？是被告辯稱寶特瓶係平
      時劉正義喝完留下，亦無可採。                                        
（十）同案被告劉正義於案發當日下午二時許，接獲被告庚○○電話聯絡後，即帶
      飲料前往拘禁林玉梅之工寮，與庚○○會合乙情，亦分據同案被告劉正義、被
      告庚○○於警訊時供認不諱，茲據劉正義供稱：「八月二十四日下午二時許，
      庚○○打電話給我買飲料給他，我駕駛ＹＵ－二七九號營業小客車前往該工寮
      ，見庚○○騎乘機車載林玉梅．．．」之語；庚○○供稱：「劉正義經我以電
      話連絡叫其買飲料後他騎乘機車前來」之語，二者就劉正義所使用之交通工具
      之供述雖有不同，惟查，前述營業小客車乃被告二人共用之車輛，平日白天是
      由劉正義使用，晚上則由庚○○使用，此情已據其二人供陳明確，參諸其二人
      於原審調查時均一致陳稱：該營業小客車自八十七年八月二十三日晚上起，即
      由被告庚○○駕駛，直至翌日（二十四日）晚上八時許，庚○○始將該車輛駛
      回劉正義住處等語，足徵自八十七年八月二十三日晚上起至翌日晚上八時許，
      該營業小客車一直是由被告庚○○駕駛乙情，堪可認定。綜上說明，自以被告
      庚○○所述情詞較符事實，亦即同案被告劉正義於案發當日係騎乘庚○○平日
      騎用之機車前往，應無疑義。至其二人嗣後改稱劉正義駕駛另輛黑色自用小客
      車前往，或劉正義所辯庚○○要其開車回去排班營業云云，均難予採信。    
（十一）林玉梅究係於何時何地，被勒斃後焚屍？被告二人於該工寮共謀殺害林玉梅
        ，林玉梅又係被勒壓頸部窒息致死，被告二人既在工寮已起意謀殺林玉梅，
        又有現成之童軍繩，豈有再將林玉梅載至其舊宅，再載至加油站買汽油，再
        尋找地點，活活將林玉梅燒死之可能，是其二人或稱在大樹鄉三和村三和路
        之產業道路旁，以汽油將林玉梅活活燒死，或被告庚○○一人將林玉梅活活
        燒死云云，均與事證不符。而被告庚○○、劉正義共謀殺害林玉梅，雖推由
        庚○○取出童軍繩，對林玉梅實施勒頸，但劉正義既同具殺人犯意，初不因
        其有無實施分擔勒頸行為，而影響其同負殺人刑責之認定。至被告庚○○於
        警訊中供稱：「˙˙˙我再以童軍繩綁在工寮之橫樑吊住（林玉梅）脖子，
        看她雙手擺動，將她放下，並帶到工寮後讓她清洗身體後，我打行動電話要
        我二哥劉正義幫我帶飲料到工寮˙˙˙」，「我將童軍繩穿過工寮之橫樑將
        繩子打結套住林玉梅脖子吊住欲置林玉梅死地，後來她雙手擺動，將她放下
        ˙˙˙」等語。劉正義供稱：「我到達工寮後，有看到林玉梅脖子有兩道勒
        痕，我當時有問我弟弟，他有告訴我是用繩子勒過林玉梅，但沒有死。」在
        偵查中復稱：「˙˙˙我就開我的計程車去的時候，庚○○跟那女孩在外面
        等我，當時那女孩脖子就有兩道勒痕˙˙˙」云云。衡情，庚○○打電話囑
        劉正義帶飲料至工寮之前，倘即以「童軍繩穿過工寮之橫樑將繩子打結套住
        林玉梅脖子吊住欲置林玉梅死地」，而有殺人之故意並已著手於殺人行為之
        實行，何須再電請劉正義至工寮共同謀議殺人，庚○○既萌殺人犯意，並以
        繩結套住林玉梅脖子予以吊起，何須中止殺人之行為，猶待劉正義抵工寮首
        肯後，始再由其一人實施勒殺，上開供述顯屬不實。足見被告庚○○、劉正
        義二人係於劉正義到達現場後，始共謀殺害林玉梅，而殺害林玉梅時，先由
        二人共同令林玉梅脫掉其內衣胸罩、內褲（庚○○、劉正義二人均不否認林
        玉梅有脫掉內衣胸罩、內褲之事實）後，再推由庚○○以其所有之童軍繩一
        條，由庚○○下手，以勒殺之方法，緊勒林玉梅之頸部，劉正義則在旁看守
        ，防止林玉梅抵抗，林玉梅因而窒息死亡，庚○○旋將童軍繩、林玉梅之內
        衣胸罩、內褲、背包以及隨身之針筒、夾鏈袋等物燒燬，並非僅庚○○一人
        之行為。又證人即庚○○之同居女友丁○○於警訊供稱：「（林玉梅被人殺
        害棄屍在˙˙˙你是否知道何人所為？）是庚○○所為」、「˙˙˙再經過
        數日，我與庚○○到他母親橋頭鄉住處吃晚餐時，劉正義拿報紙給庚○○看
        ，只看到庚○○直指現場所留鞋子應與報紙上的不同，在此之前的某日晚上
        ，庚○○曾告訴我說報上的無名女屍案是他做的，並要我照顧他的母親˙˙
        ˙直到我看到他們兄弟二人拿報紙在談論案情時，使我相信案子是他做的，
        直到九月八日上午，劉正義到我租屋處告訴庚○○說警方已採到清楚的指紋
        ，並有刑警到橋頭住處找人，要庚○○快點跑˙˙˙」、「庚○○與劉正義
        兩人拿報紙在談論案情時我都在場，曾聽到庚○○告訴劉正義說，先把死者
        衣服脫光光，再將死者以繩索綁住，並告訴劉正義說他如果被捉，另一名綽
        號叫『文卿」的男子跑不掉」等語。依此，則庚○○既向其同居女友丁○○
        承認殺害林玉梅之事，是否猶有刻意隱瞞劉正義之可能？丁○○見庚○○、
        劉正義二人拿報紙討論案情時，何以「使我相信案子是『他』做的」即庚○
        ○一人所為？如果劉正義參與殺人並焚燒、遺棄屍體，為何於發現警方掌握
        線索後，即告知庚○○快逃，而非偕其共同逃逸一節，似有疑問，惟查庚○
        ○與劉正義兩人如果有拿報紙在談論案情，因事隔多日，且衡以常情，亦僅
        係案件之發展以及警方之追查情形。如本案劉正義並未參與殺人，則其於送
        飲料給庚○○之時，於現場或事後不久，應已詳加訊問完畢，無待於十餘日
        後始訊問之理，是本件證人丁○○之上開證言，應係丁○○訊問庚○○與劉
        正義案件之經過，由庚○○與劉正義回答丁○○之情形，而非庚○○向劉正
        義說明其作案之經過。而庚○○雖向其同居女友丁○○承認殺害林玉梅之事
        ，但為保護劉正義，非無可能刻意隱瞞劉正義共犯之情形，本案既經警採得
        指紋，警察將會追查，被告庚○○涉入之情節較重，劉正義較輕；庚○○無
        家累，劉正義則有家庭，此有庚○○，劉正義之戶籍可稽，更何況劉正義要
        庚○○快逃，並未表示要共同逃逸，但並不表示劉正義自己不逃；如庚○○
        刻意隱瞞劉正義涉案，自足以誤導丁○○相信案子是庚○○一人做的，但不
        能僅因丁○○在旁聽取庚○○與劉正義之談論案情而為之供述（傳聞），遽
        認劉正義並非共犯，而為劉正義並未參與本案犯罪之依據（丁○○於警訊中
        亦表示不知道劉正義有無可能參與作案），附此說明。                  
（十二）同案被告劉正義雖舉證人何光榮、高萬成、陳月娥、王旗正、陳明坤以證明
        其於案發當日，在岡山車站附近排班，因此，不可能參與殺害林玉梅之行為
        云云；惟據證人高萬成在原審證稱：其於八十七年八月二十四日上午有看到
        被告劉正義在那邊排班，該日下午沒印象有再看到，只記得隔天才再看到（
        原審卷第九三頁）；而證人陳月娥及何光榮、王旗正、陳明坤等雖均稱：當
        日有看見劉正義在那邊排班云云，但證人何光榮在原審供稱：整天都有看到
        劉正義，不確定其何時出車，其後又稱：下午三點多時有聽到劉正義在罵庚
        ○○不跑車，還叫其送飲料，當時約下午三時，至四時許回來（原審卷第九
        三頁背面至九四頁），於本院所供亦大致相同，但如參酌其與證人王旗正所
        稱：被告劉正義送飲料給庚○○回來時，尚有載客人出去；而何光榮稱：被
        告劉正義送飲料回來後，直到晚上七點半伊載客人出去時，劉正義都沒有再
        載客人出去；而證人陳明坤則稱：被告劉正義在七點多載客人出去，就沒有
        再回來了（以上均見本院前審九十年九月二十四日筆錄），彼此所述已有不
        符；而證人陳月娥則證稱在三點多有看見被告劉正義，其後在五點多再看到
        劉正義云云（原審卷第九四頁），但被告與證人等均係在前開排班之計程車
        司機（證人陳月娥則在該處賣檳榔），其內容均為重覆、單調之載客工作，
        並不具特殊性，又因經常見面，彼此均為熟識之人，如無特殊事件發生，衡
        情應無在案發已久之後，仍能就案發當日之被告劉正義行（何時前來排班
        、何時載客人離開及其排順序）為正確記憶之理；證人何光榮及王旗正雖稱
        係因見報而為回憶故仍記得，但其所述見報時間係八十七年八月二十五日，
        與同案被告劉正義被捕之時間，係八十七年九月十五日，已在案發後多日，
        並不相同；且前開證人所述彼此之間均有歧異存在，亦難據為同案被告劉正
        義有利之證據。另證人戊○○於本院更審雖證稱曾看過被告與劉正義載一個
        女孩子，在小岡山明春養蜂場附近云云，但同時證稱日期與時間不敢確定等
        語（見本院九十一年十二月十六日訊問筆錄），其證述縱令屬實，亦不能證
        明所載之女孩即為被害人林玉梅。因此亦難執為被告有利之證據。        
二、綜上所述，本件被告庚○○私行拘禁林玉梅，並與劉正義共同殺害林玉梅，嗣又
    共同焚屍、棄屍之事實，已甚明確，被告事後所辯係卸責之詞，不足採信，被告
    庚○○、同案被告劉正義此部分犯行，均堪認定。                          
三、至於被告聲請將警詢錄音帶送請法務部調查局譯成文字，及聲請勘驗警詢錄影帶
    ，因事證已臻明確，且已經本院勘驗警詢錄音帶，因此上開聲請，核無必要，併
    此敘明。                                                              
、核被告庚○○先後殺害吳如萍、林玉梅之犯行係犯刑法第二百七十一條第一項殺
    人罪；被告庚○○及已判決確定之劉正義二人於林玉梅死亡後，以汽油焚屍並加
    棄置荒野，係犯刑法第二百四十七條第一項損壞、遺棄屍體罪。被告庚○○就殺
    害吳如萍之殺人罪，與已判決確定之丙○○間有犯意聯絡與行為分擔，應成立共
    同正犯。被告庚○○就上開殺害林玉梅，並於死亡後，以汽油焚屍並加棄置荒野
    部分，與已判決確定之同案被告劉正義間有意思聯絡與行為分擔，應成立共同正
    犯。被告庚○○先後殺害吳如萍、林玉梅二人，其犯罪動機、共犯組合，各有不
    同，犯罪時間先後相隔近七月有餘，被害人二人與被告庚○○間又無共同引致殺
    機之原因關係，自無可能係出於被告庚○○之概括犯意，自無成立連續犯之餘地
    ，其先後所犯上開二件命案，自均屬另行起意，而應分論之。被告庚○○強押吳
    如萍至舊宅拘禁後，嗣因懷疑吳如萍已記下其車號，始謀議加以殺害，而林玉梅
    亦因積欠車資，與庚○○發生口角，經庚○○強押至工寮內拘禁後，恐其報警，
    而與劉正義謀議殺害，顯均係拘禁後因恐被害人記下其車號或報警，而另行起意
    為之，尚無證據足認係以妨害自由為殺人之手段（換言之，並無證據足認押人之
    初即已萌欲加殺害），且殺人亦非必以妨害自由為方法，尤非妨害自由之當然結
    果，是此部分妨害自由犯行與殺人罪間，應分論併罰，公訴人認被告庚○○妨害
    吳如萍自由與殺人罪有方法結果牽連關係，尚有未洽，為本院所不採。又無證據
    足認被告庚○○自始於殺人之時，主觀上即行含括棄屍之必然結果（此觀之汽油
    之購買均非殺人之前即行備置即明），是被告庚○○所犯損壞遺棄屍體犯行，應
    分別與其殺人犯行，分論併罰，公訴人認被告庚○○所犯上開損壞屍體部分，與
    殺人罪，有方法結果牽連關係，認成立牽連犯，亦有未洽。                  
肆、被告庚○○上開犯罪事證甚明，原審法院對其論罪科刑固非無見。惟查：(一)被告
    庚○○就上開二件殺人焚屍案後殺害吳如萍、林玉梅，及其損壞被害人二人之屍
    體均係另行起意，原審法院認係基於概括犯意，而依連續犯規定，僅論以一罪，
    自有未合；(二)被告庚○○強押吳如萍、林玉梅拘禁後，嗣因懷疑吳如萍已記下其
    車號，或恐林玉梅報警，始謀議加以殺害，顯係拘禁後因恐被害人記下其車號而
    另行起意為之，尚無證據足認係以妨害自由為殺人之手段，原審法院竟認被告庚
    ○○妨害吳如萍自由與殺人罪有方法結果牽連關係，而僅從一重殺人罪處斷，亦
    有未洽。被告庚○○上訴意旨否認部分犯罪（即殺害吳如萍部分），並認原判決
    量刑過重，以為上訴意旨，指摘原判決此部分不當，固無理由，但原判決既有上
    開可議之處，自應由本院將原判決關於庚○○殺人、損壞遺棄林玉梅屍體部分暨
    其定應執行刑撤銷改判。爰審酌被告庚○○與被害人吳如萍及林玉梅二人均無深
    仇大恨，其中吳如萍部分僅因遭吳如萍辱罵，林玉梅係積欠車資，乃先予拘禁在
    先並加毆打，仍未能洩其心頭之氣，又以童軍繩勒頸方式痛下殺手而達殺人目的
    ，其手段殘暴，又對屍體加以焚毀，任意棄置荒野，手法慘絕人寰，且於先行殺
    害吳如萍後，相隔約七月後，又再行以相同手段殺害林玉梅及焚屍，顯示其殘暴
    惡性已極，人性已經泯滅，日後對社會猶有殘害之虞，無論自報復或社會控制之
    考量，認就所犯殺人罪部分已無宣告自由刑或無期徒刑之餘地，而有使與世隔絕
    之必要，爰就其所犯上開損壞屍體部分處以如主文第二項所示之有期徒刑，就其
    另犯之二殺人罪，則均處以死刑，並均褫奪公權終身；上開庚○○所犯三罪，並
    定應執行刑為死刑，褫奪公權終身。本件扣案之空寶特瓶二個，為被告庚○○所
    有，且係供損壞屍體犯罪所用之物，應予宣告沒收。                        
伍、公訴意旨所被告庚○○使被告劉正義姦淫林玉梅部分，為被告等所否認，且檢
    驗林玉梅之下體分泌物，未發現有精子細胞，有刑事警察局八十七年九月二十八
    日刑鑑字第六四七八七號鑑驗通知書在卷可按，此外，又無其他積極證據可認定
    被告等有此部分犯行，自不能僅憑被告劉正義供承後又否認之自白，而認定有此
    部分事實，爰不予認定之。因公訴人未認定被告等就此部分有何犯罪，故僅附此
    明。                                                                
陸、被告庚○○所犯私行拘禁吳如萍、損壞、遺棄吳如萍屍體及私行拘禁林玉梅部分
    ，業經本院前審判處罪刑在案，並經最高法院駁回上訴確定。同案被告劉正義已
    經最高法院判決不受理確定，爰不另論述，併此敘明。                      
據上論結，應依刑事訴訟法第三百六十九條第一項前段、第三百六十四條、第二百九
十九條第一項前段，刑法第二十八條、第二百七十一條第一項、第二百四十七條第一
項、第三十七條第一項、第五十一條第一、二、八款、第三十八條第一項第二款，判
決如主文。                                                                
本案經檢察官方娜蓉到庭執行職務。                                          
中      華      民      國    九十二    年      五      月    二十八    日
                              臺灣高等法院高雄分院刑事第一庭              
                                  審判長法官  曾永宗                      
                                        法官  郭玫利                      
                                        法官  邱永貴                      
右正本證明與原本無異。                                                    
如不服本判決應於收受本判決後十日內向本院提出上訴書狀，其未述上訴理由者，
並得於提起上訴後十日內向本院補提理由書狀（均須按他造當事人之人數附繕本)「 
切勿逕送上級法院」。                                                      
                                      書記官  梁雅華                      
中    華    民    國      九十二      年      五      月     二十九   日  
附錄：本判決論罪科刑法條：                                                
刑法第二百四十七條第一項：                                                
損壞、遺棄、污辱或盜取屍體者，處六月以上五年以下有期徒刑。                
刑法第二百七十一條第一項：                                                
殺人者，處死刑、無期徒刑或十年以上有期徒刑。

司法院資訊處製作；財團法人民間司法改革基金會備份。
